臺灣高等法院高雄分院刑事判決　　　　100年度上訴字第712號
上　訴　人　臺灣高雄地方法院檢察署檢察官
被　　　告　呂美花
指定辯護人　本院公設辯護人　孫妙岑
被　　　告　陳文鍵
選任辯護人　曾慶雲律師
上列上訴人因被告毒品危害防制條例案件，不服臺灣高雄地方法
院100 年度訴字第100 號中華民國100 年3 月30日第一審判決（
起訴案號：臺灣高雄地方法院檢察署99年度偵字第23197 號），
提起上訴，本院判決如下：
    主  文
上訴駁回。
    理  由
一、公訴意旨略以：被告呂美花、陳文鍵前為男女朋友關係，其
    等均明知愷他命為毒品危害防制條例所列管之第三級毒品，
    竟基於運輸第三級毒品之犯意聯絡，先由陳文鍵於民國99年
    6 月15日下午，在其之前位於高雄市新興區○○○路176 巷
    30號4 樓住處樓下，以新臺幣（下同）1500元代價向一名真
    實姓名年籍不詳、綽號「城城」之成年男子購得第三級毒品
    愷他命1 小包（毛重2.04公克、純質淨重1.628 公克）後，
    將上開毒品與呂美花之衣物、手機等物品共同裝箱，以假名
    與假地址「陳宏進、住高雄市新興區○○○路176 巷28號1
    樓」，在統一超商內將上開包裹以宅急便寄往澎湖予呂美花
    （包裹收件人姓名為呂美花原名「呂美雲」）。嗣上開包裹
    於99年6 月16日8 時許，在高雄市小港區高雄國際機場貨運
    站進行國內線貨運Ｘ光安檢時發現有異，經安檢人員拆封查
    看發現包裹內之手機電池槽內藏放愷他命1 小包，因而循線
    查獲呂美花、陳文鍵。因認被告呂美花、陳文鍵涉犯毒品危
    害防制條例第4 條第3 項運輸第三級毒品罪嫌。
二、按不能證明被告犯罪者，應諭知無罪之判決，刑事訴訟法第
    第301 條第1 項定有明文；又按刑事訴訟已改採改良式當事
    人進行主義，檢察官應負實質之舉證責任，如其所舉證據，
    不足以說服法院形成被告有罪之確信心證，基於無罪推定原
    則，法院應諭知被告無罪之判決，此觀刑事訴訟法第451 條
    第1 項、第2 項及第161 條第1 項規定即明。晚近經立法院
    審議通過，由總統批准施行之公民與政治權利國際公約第14
    條第2 項亦揭示「受刑事控告之人，未經依法確定有罪之前
    ，應假定其無罪。」刑事妥速審判法第6 條更明定：「檢察
    官對於起訴之犯罪事實，應負提出證據及說服之實質舉證責
    任。倘其所提出之證據，不足為被告有罪之積極證明，或其
    指出證明之方法，無法說服法院形成被告有罪之心證者，應
    貫徹無罪推定原則。」易言之，檢察官如無法提出證明被告
    犯罪之確切證據，縱然被告之辯解猶有可疑，但基於公平法
    院之理念，仍須落實無罪推定原則，逕為被告無罪之諭知（
    最高法院100 年度台上字第1399號判決要旨足佐）。
三、證據能力：
(一)、證人包厚賢之警詢陳述，其性質雖屬傳聞證據，惟檢察官、
    被告、辯護人已於本院審理調查上開筆錄予以提示並告以要
    旨時，由檢察官、被告、辯護人表示意見，當事人或辯護人
    已知上述筆錄乃傳聞證據，而就此證據能力均表示無意見，
    即同意作為證據，且本院審酌上開證人警詢陳述作成時，較
    無人情施壓或干擾，亦無不當取供之情形，即就證人於警詢
    陳述當時之原因、過程、內容、功能等外在環境加以觀察，
    足認證人警詢陳述係出於真意之信用性獲得確切保障，而認
    為以之作為本案之證據亦屬適當，依刑事訴訟法第159 條之
    5 第1 項規定，自得為證據。
(二)、按鑑定人由審判長、受命法官或檢察官就下列之人選任1 人
    或數人充之：就鑑定事項有特別知識經驗者。經政府機關委
    任有鑑定職務者；鑑定之經過及其結果，應命鑑定人以言詞
    或書面報告；法院或檢察官得囑託醫院、學校或其他相當之
    機關、團體為鑑定，或審查他人之鑑定，並準用第203 條至
    第206 條之1 規定，刑事訴訟法第198 條、第206 條第1 項
    、第208 條第1 項分別定有明文。本件卷附高雄醫學大學附
    設中和紀念醫院第0000-000號檢驗報告，雖係被告以外之人
    於審判外之書面陳述，然高雄醫學大學附設中和紀念醫院係
    臺灣高雄地方法院檢察署關於毒品鑑定之概括選任鑑定機關
    ，此有臺灣高雄地方法院檢察署92年10月23日雄檢楠文字第
    0921000294號函附之「臺灣高雄地方法院檢察署檢察長概括
    選任鑑定人或囑託鑑定機關（團體）名冊」足參，則上開毒
    品檢驗報告，為刑事訴訟法第159 條第1 項規定之例外情形
    ，應有證據能力。
(三)、後述引用之其他卷附書證，而屬於書面之傳聞證據部分，因
    檢察官、被告、辯護人於本院審理調查上開書證予以提示並
    告以要旨時，由檢察官、被告、辯護人表示意見，當事人、
    辯護人已知此等書證乃傳聞證據，而就此證據能力均表示無
    意見，亦未聲明異議，即視為同意作為證據，且本院審酌該
    書證作成時之客觀情狀，並無證據證明此等書證有何遭變造
    或偽造情事，認為以之作為本件論証之證據，均與待證事實
    具有關聯性，作為本案之證據亦屬適當，依刑事訴訟法第15
    9 條之5 第1 項規定，均認得為證據。
四、公訴意旨認被告呂美花、陳文鍵涉犯上開運輸第三級毒品罪
    嫌，係以被告2 人於警詢、偵查之陳述，證人包厚賢（宅急
    便人員）於警詢之陳述，及卷附搜索扣押筆錄、扣押毒品照
    片、毒品鑑定報告等情為據。然訊據被告2 人否認被訴上開
    運輸第三級毒品犯行，被告呂美花辯稱：伊委託陳文鍵幫伊
    買愷他命寄來澎湖，伊係供己施用，並無其他用途，伊並無
    與陳文鍵有何共同運輸愷他命之犯意；被告陳文鍵辯稱：伊
    係幫呂美花買來扣案之愷他命，連同呂美花一些衣物寄去澎
    湖供呂美花施用，伊並無與呂美花有何共同運輸愷他命之犯
    意等語。
五、按運輸毒品罪，所謂「運輸」，係指轉運輸送而言，其在國
    內運送者，亦屬之。運輸之方法為海運、空運、陸運或兼而
    有之，固非所問，但仍以本於運輸之意思而搬運輸送，若係
    為單純持有而零星持送，如無運輸之認識或意圖，即不能論
    以該罪；另零星夾帶或短途持送，苟無運輸或販賣之意圖，
    非不得斟酌實際情形，依持有毒品罪論科。是論行為人以運
    輸毒品罪，除依憑證據證明其在客觀上有移轉存置毒品之行
    為，併應究明其主觀犯意（最高法院98年度台上字第3007號
    、99年度台上字2958判決意旨可參）。經查：
(一)、公訴意旨所舉之被告呂美花、陳文鍵於警詢、偵查之陳述，
    證人包厚賢（宅急便人員）於警詢之陳述，卷附搜索扣押筆
    錄、扣押毒品照片、毒品鑑定報告（即高雄醫學大學附設中
    和紀念醫院第0000-000號檢驗報告，扣案之白色結晶體，經
    檢驗結果確係愷他命，驗前淨重1.844 公克、驗後淨重1.83
    5 公克、純質淨重1.628 公克），及卷附之宅急便配送單、
    扣案之行動電話（含SIM 卡）1 支、裙子1 件、紙箱1 個各
    節，固足以證明被告呂美花有於上開時地，委由被告陳文鍵
    代買扣案之愷他命，而由陳文鍵將上開毒品與呂美花之衣物
    、手機等物品裝箱，以宅急便寄往澎湖予呂美花。嗣上開包
    裹於上開時地進行國內線貨運Ｘ光安檢時發現有異，經安檢
    人員拆封查看發現包裹內之手機電池槽內藏放愷他命1 小包
    ，因而循線查獲等情，而此部分縱認合於運輸毒品罪之客觀
    上移轉存置毒品之行為，然仍需審究被告2 人是否有該罪之
    主觀犯意要件「即本於運輸毒品之意思而搬運輸送」。
(二)、公訴意旨雖認被告呂美花委由被告陳文鍵將買來之扣案愷他
    命，連同上開其他物品裝箱以宅急便自高雄寄往澎湖，其2
    人所為業已該當運輸第三級毒品之轉運輸送要件，惟本件寄
    送之愷他命驗後純質淨重僅1.628 公克（如上所述），以此
    數量不多之客觀事實，認此僅供個人施用應屬合理，在無其
    他積極證據佐認下，不能逕認上開寄送行為，即有將愷他命
    對外流通之運輸犯意，是被告呂美花辯稱扣案愷他命係供己
    施用，及被告辯稱係因伊女友即呂美花欲施用愷他命，受於
    男女朋友情感之壓力，方幫呂美花寄送愷他命供其施用等語
    ，應屬可採。則被告2 人基於施用或幫助施用之意思而單純
    持有上開扣案之愷他命，再由陳文鍵將上開扣案之愷他命連
    同呂美花上開其他日常用品一併裝箱，以宅急便由高雄寄送
    至澎湖，依據上開說明，可認上開扣案之愷他命係屬被告2
    人單純持有而零星挾帶寄送之情形。既無積極證據證明被告
    2 人係單純基於運輸之意思無他項目的為此寄送行為，則被
    告2 人運輸第三級毒品之主觀犯意自難證明，是被告2 人所
    為上開寄送扣案愷他命，均無從以運輸第三級毒品論處。
六、綜上所述，公訴人起訴所舉之上開證據不足以證明被告2 人
    有運輸第三級毒品愷他命之犯行。此外，復無其他證據可資
    證明被告2 人有運輸第三級毒品愷他命之行為，法院就被告
    2 人被訴運輸第三級毒品愷他命即無法得有罪之確信，且被
    告2 人持有之扣案愷他命純質淨重未達20公克，為法律所不
    處罰。原審因而以不能證明被告2 人犯有上開被訴運輸第三
    級毒品罪，而為被告2 人無罪之諭知，核無違誤；原審公訴
    人上訴意旨雖略以「被告呂美花坦承因澎湖買不到Ｋ他命，
    所以其有向藥頭『城城』購買愷他命，並請被告陳文鍵代為
    取貨並以宅即便方式寄往澎湖」，被告陳文鍵對此坦承，並
    稱：伊當時寄件人使用『陳宏進』，係因為想說寄愷他命是
    不對的事，不想讓他人知道是伊寄送」等情，而認被告陳文
    鍵有將該毒品運送之意思，及被告陳文鍵受被告呂美花之託
    ，利用宅即便方式將扣案毒品由臺灣寄往澎湖，並非僅單純
    將毒品置於身上攜帶移動當屬運輸行為，且有增加毒品擴散
    的危險，自應成立運輸毒品罪。然查被告2 人為施用或幫助
    施用之目的而單純持有扣案愷他命毒品，雖有上開移動扣案
    愷他命毒品之事實，但移動扣案愷他命毒品後倘未查獲，仍
    屬流向本欲施用之被告呂美花之處，自無有增加毒品擴散的
    危險。又不論係將扣案少量之愷他命毒品置於身上攜帶移動
    ，或將該愷他命毒品置於手機內裝箱寄送移動，客觀上均屬
    「零星夾帶」之情形，依據上說明，除有積極證據足以證明
    被告2 人係單純基於運輸之意思無他項目的為此寄送行為，
    否則自難僅以被告2 人有上開寄送愷他命毒品之事實，遽以
    推論其2 人就運輸扣案第三級毒品之行為有犯意聯絡及行為
    分擔。從而，原判決所認被告2 人並無運輸第三級毒品愷他
    命之主觀犯意，於法尚無不合。本件上訴意旨所執前詞，指
    摘原判決不當，為無理由，應予駁回。
據上論斷，應依刑事訴訟法第368 條，判決如主文。
本案經檢察官孫小玲到庭執行職務。
中    華    民    國   100    年    6     月    21    日
              刑事第三庭    審判長法  官  莊崑山
                                  法  官  莊松泉
                                  法  官  張意聰
以上正本證明與原本無異。
如不服本判決應於收受本判決後10日內向本院提出上訴書狀，其
未敘述上訴理由者，並得於提起上訴後10日內向本院補提理由書
狀（均須按他造當事人之人數附繕本）「切勿逕送上級法院」。
又依刑事妥速審判法第9 條規定，提起上訴之理由，以下列事項
為限：一、判決所適用之法令牴觸憲法。二、判決違背司法院解
釋。三、判決違背判例。
中    華    民    國   100    年    6     月    21    日
                                  書記官  王秋淑